臺灣臺北地方法院民事判決
110年度訴字第5852號
原      告  張月娥  

訴訟代理人  黃忠良  
            吳政峰  
被      告  林鳳雲  

訴訟代理人  陳明宗律師
複 代理 人  蔡爵陽律師
            王振屹   
上列當事人間請求返還土地等事件，本院於民國111年8月12日言
詞辯論終結，判決如下：
    主      文
原告之訴及假執行之聲請均駁回。
訴訟費用由原告負擔。
    事實及理由
一、原告主張：原告於民國104年1月22日因法院拍賣，取得坐落
    臺北市○○區○○段○○段000地號土地（下稱系爭土地，另以下
    指涉其他土地之段名亦同，逕以地號稱之）所有權應有部分
    1/4，然原告與被告間並未就系爭土地之簽立租約或分管協
    議，被告竟長期占有使用系爭土地，作為停放車輛所用等情
    ，被告無權占有，故請求被告拆除地上增建物、返還1樓空
    地予原告及全體共有人，並同時請求104年2月1日起至110年
    1月31日止期間，應給付原告相當於租金之不當得利共計新
    臺幣（下同）119,079元，再自110年2月起繼續按月給付1,7
    05元予原告至返還系爭土地止等情，爰依民法第767條第1項
    前段、中段、第821條、第179條規定提起本件訴訟等語，並
    聲明：（一）被告應將系爭土地返還給全體共有人。（二）
    被告應給付原告119,079元，及自起訴狀繕本送達翌日起至
    清償日止，按週年利率5%計算之利息。（三）被告應自110
    年2月1日起，至返還系爭土地時止，按月於每月5日前給付
    原告1,705元。（四）願供擔保，請准宣告假執行。
二、被告則以：門牌號碼臺北市○○區○○○路0段000巷0弄00號1至4
    樓房屋之公寓（下稱系爭房屋）於64年4月21日建築完成時
    ，即坐落於系爭土地上，斯時即規劃1樓左前方空地作為系
    爭房屋公共樓梯進出使用，並將僅約3平方公尺之空地供系
    爭房屋1樓所有權人作為停車空間，此乃係分管協議契約，
    原告縱然拍賣取得系爭土地所有權應有部分1/4，亦應受分
    管協議之拘束。而縱使認為原告係後手取得系爭土地所有權
    應有部分1/4，未曾與被告合意約定，然系爭土地之空地由
    系爭房屋1樓所權人作為停車使用已逾27年，並無他人反對
    意見，而不動產價值昂貴，原告在拍賣取得當下必然會較為
    謹慎，可推得原告已先行至現場查勘，可見原告並非善意不
    知情，故本件仍有默示分管契約之適用，原告自應受拘束。
    又依本件測量結果，被告占用之空地乃坐落477地號土地，
    而非系爭土地，原告本件請求應無理由等語，資為抗辯，並
    聲明：（一）原告之訴駁回。（二）如受不利判決，願供擔
    保請准免為假執行。
三、經查，系爭房屋於64年8月12日辦理第一次登記，屬於公寓
    大廈管理條例施行前已取得建造執照之公寓，原告為系爭房
    屋3樓之所有權人，被告為系爭房屋1樓所有權人，有系爭土
    地、系爭房屋建物登記第一類謄本、異動索引表附卷可稽（
    見本院卷第59頁至第95頁），且為兩造所不爭執，自堪信為
    真實。
四、得心證之理由：
（一）按所有人對於無權占有或侵奪其所有物者，得請求返還之。對於妨害其所有權者，得請求除去之；各共有人對於第三人，得就共有物之全部為本於所有權之請求，但回復共有物之請求，僅得為共有人全體之利益為之，民法第767條第1項前段、中段、第821條定有明文。次按無法律上之原因而受利益，致他人受損害者，應返還其利益，民法第179條亦有明文。又按當事人主張有利於己之事實者，就其事實有舉證之責任，民事訴訟法第277條亦有明定。
（二）原告固執前詞主張被告有占用系爭土地之事實，然本件經
      本院會同兩造至現場勘驗，現場固有被告設置鐵柵欄及記
      載「車庫請留通道」等內容之告示牌於現場之情形，此有
      勘驗筆錄、現場相片等件附卷可稽（見110年度調補移字
      第599號卷〈下稱調字卷〉第25頁至第66頁），然依囑託臺
      北市松山地政事務所（下稱松山地政事務所）至現場測量
      之結果，被告占用之土地範圍，乃坐落於鄰地即477地號
      土地上，並無占用系爭土地之情事，亦有松山地政事務所
      111年1月18日北市松地測字第1117001747號函文及所附複
      丈成果圖（即附圖）可稽（見調字卷第69頁至第71頁）。
      而原告就此測量結果乃於本院言詞辯論期日當庭陳稱沒有
      意見，僅另主張稱如附圖所示之系爭土地界址係落在停車
      占用範圍之中間，別無其他證據聲請調查等語（見本院卷
      第123頁至第124頁）。是原告暨無另舉證以實其說，自難
      僅以其片面主張為有利之認定。則原告既未能舉證證明被
      告有占用系爭土地及獲有相當於租金之不當得利之事實，
      猶執前詞請求判決如其聲明所示，即屬無據。
五、綜上所述，原告依民法第767條第1項前段、第821條、第179
    條規定，請求判決如其聲明所示，洵屬無據，應予駁回。
六、本件判決之基礎已臻明確，兩造其餘攻擊防禦方法及舉證，
    核與判決無影響，爰不另一一論述，併此敘明。
七、訴訟費用負擔之依據：民事訴訟法第78條。
中　　華　　民　　國　　111 　年　　9 　　月　　15　　日
                  民事第三庭  法  官  陳裕涵
以上正本係照原本作成。
如不服本判決，應於判決送達後20日內向本院提出上訴狀（須附
繕本）。如委任律師提起上訴者，應一併繳納上訴審裁判費。
中　　華　　民　　國　　111 　年　　9 　　月　　15　　日
                              書記官 林怡彣